【裁判字號】    98,重上更(二),127
【裁判日期】    990623
【裁判案由】    毒品危害防制條例
【裁判全文】
臺灣高等法院刑事判決           98年度重上更(二)字第127號
上  訴  人  臺灣宜蘭地方法院檢察署檢察官
上  訴  人
即  被  告  甲○○
選任辯護人  李蒼棟律師
上列上訴人因被告毒品危害防制條例案件，不服臺灣宜蘭地方法
院92年度訴字第101號，中華民國92年7月9 日第一審判決（起訴
案號：臺灣宜蘭地方法院檢察署91年度偵字第2236號、92年度偵
字第509 號），提起上訴，本院判決（92年度上訴字第2772號、
95年度上更(一)字第641 號）後，經最高法院先後以95年度台上字
第4612號、98年度台上字第4092號撤銷發回，本院判決如下：
    主  文
原判決關於甲○○部分撤銷。
甲○○無罪。
    理  由
壹、程序方面
    被告甲○○及其辯護人對游雅惠、鄭文龍、乙○○、郭雅芬
    、石建堂、林文貽之審判外供述認無證據能力。除此外，被
    告及辯護人對卷內證據同意均有證據能力。以下就卷內證據
    是否有證據能力說明如下：
  (一)游雅惠、郭雅芬、林文貽之警詢供述（按鄭文龍、乙○○、
    石建堂並無警詢供述）：
    就被告甲○○而言，游雅惠、郭雅芬、林文貽之警詢供述，
    係被告甲○○以外之人於審判外之言詞或書面陳述，且分別
    與其在原審法院證述之情節有所不符，亦無任何較為可信之
    特別情況，依刑事訴訟法第159條第1項規定，不具證據能力
    ，不得作為認定本案被告甲○○犯罪之證據。
  (二)游雅惠、鄭文龍、乙○○、郭雅芬、石建堂、林文貽之偵訊
    供述：
  1.按被告以外之人於偵查中向檢察官所為之陳述，除顯有不可
    信之情況者外，得為證據，刑事訴訟法第159條之1第2 項定
    有明文。蓋現行法之檢察官仍有訊問被告、證人及鑑定人之
    權限，其應踐行之程序又多有保障被告或被害人之規定，證
    人、鑑定人於偵查中亦均須具結，就刑事訴訟而言，其司法
    屬性甚高；而檢察官於偵查程序取得之供述證據，其過程復
    尚能遵守法令之規定，是其訊問時之外部情況，積極上具有
    某程度之可信性，除消極上顯有不可信之情況者外，均得為
    證據，故主張其為不可信積極存在之一方，自應就此欠缺可
    信性外部保障之情形負舉證責任（最高法院98年度台上字第
    1941號、第2904號裁判意旨參照）。
  2.證人、鑑定人依法應具結而未具結者，其證言或鑑定意見，
    不得作為證據，刑事訴訟法第158條之3定有明文。
  3.刑事訴訟法施行法第7條之3雖規定：中華民國92年1 月14日
    修正通過之刑事訴訟法施行前，已繫屬於各級法院之案件，
    其以後之訴訟程式，應依修正刑事訴訟法終結之。但修正刑
    事訴訟法施行前已依法定程式進行之訴訟程式，其效力不受
    影響。按諸法院於審理案件時，如法律修正公佈施行，則本
    諸舊程式用舊法，新程式用新法之一般法則，應適用新法，
    在此情形，刑事訴訟法第159條至第159條之5 所謂傳聞證據
    及其例外之規定，當有其適用（最高法院98年度台上字第40
    92號裁判意旨參照）。
  4.證人游雅惠於民國（下同）91年12月6日、12月20日、92年1
    月14日之偵訊供述；證人鄭文龍於91年12月20日、92年1 月
    14 日之偵訊供述；證人乙○○於91年12月20日、92年1月14
    日之偵訊供述、郭雅芬於91年12月5日、12月6日、12月20日
    、92年1月14日之偵訊供述；石建堂於91年12月26日、92年2
    月17日之偵訊供述，以上檢察官均是以：【證人】身份傳喚
    （或提解）上開證人到庭，又無可不令其具結之事由，惟均
    未具結，依上開說明，均無證據能力。
  5.證人游雅惠於91年11月12日、鄭文龍於91年12月12日、乙○
    ○於91年12月6 日、郭雅芬於91年11月11日、石建堂於91年
    12月5日、林文貽於91年12月6日之偵訊筆錄，雖係被告甲○
    ○以外之人於審判外之言詞或書面陳述。惟上開證人於上揭
    檢察官偵訊作證時均已具結而為證述。而被告及辯護人對上
    開證人於檢察官之偵訊供述，就欠缺可信性外部保障之情形
    ，復未提出任何證據以實其說（本院重上更(二)卷第50頁反面
    【被告及辯護人表示另具狀表示意見，但之後未具狀表示意
    見】參照）。被告及辯護人既反對該項供述有證據能力，惟
    無法釋明「顯有不可信之情況」之理由。依上開說明，自不
    宜遽指上開證人於偵查中之陳述不具證據能力，方符該條之
    立法意旨。因此本院認定證人游雅惠於91年11月12日、鄭文
    龍於91年12月12日、乙○○於91年12月6 日、郭雅芬於91年
    11月11日、石建堂於91年12月5日、林文貽於91年12月6日之
    偵訊筆錄，均有證據能力。
  (三)除上述外，被告甲○○及辯護人對卷內檢察官所提出用以證
    明被告有起訴書所載犯罪事實之各項證據，均同意有證據能
    力。而被告以外之人於審判外之陳述，雖不符前4 條之規定
    ，而經當事人於審判程序同意做為證據，法院審酌該言詞陳
    述或書面陳述作成時之情況，認為適當者，亦得為證據。當
    事人、代理人或辯護人於法院調查證據時，知有刑事訴訟法
    第159條第1項不得為證據之情形，而未於言詞辯論終結前聲
    明異議者，視為有前項之同意，同法第159條之5規定甚明。
    本院審酌被告就上述以外之人於審判外陳述作成時之情況，
    並無不能自由陳述之情形，亦未見有何違法取證或其他瑕疵
    ，且與待證事實具有關聯性，認為以之作為證據應屬適當，
    自均有證據能力。至於本院下列所引用卷內之文書證據、證
    物之證據能力部分，並無證據證明係公務員違背法定程序所
    取得，且檢察官、被告及辯護人於本院均未主張排除下列文
    書證據、證物之證據能力，且迄本院言詞辯論終結前均未表
    示異議，本院審酌該文書證據、證物並非公務員違背法定程
    序所取得，亦無顯有不可信之情況，依刑事訴訟法第158 條
    之4反面解釋及第159條之4規定，認均有證據能力。
貳、實體方面
一、公訴意旨略以：被告甲○○於石志誠販賣毒品過程中，與石
    志誠基於概括之犯意聯絡，分別於(一)89年間至90年10、11月
    間，在宜蘭縣宜蘭市○○路29巷88弄40號5 樓或宜蘭縣礁溪
    鄉某處，以電話聯絡後即於路邊交易之方式，販賣第1 級毒
    品海洛因、第2 級毒品安非他命予游雅惠，每次販賣約幾千
    元，販賣2、3次。(二)90年10、11月間起至91年農曆過年時，
    在宜蘭市○○路29巷88弄40號5 樓，乙○○將購買毒品之金
    錢交付甲○○，毒品則由石志誠丟下來或放在信箱或黏在公
    用電話下面之方式，販賣第1級毒品海洛因、第2級毒品安非
    他命予乙○○，每次販賣1千元至5千元不等之數量，共販賣
    海洛因及安非他命各約2、3次。(三)90年農曆過年後至90年 5
    、6月間，在宜蘭縣宜蘭市○○路29巷88弄40號5樓，鄭文龍
    撥打電話予石志誠後，毒品由甲○○拿至樓下，一手交錢，
    一手交貨之方式，販賣第2 級毒品安非他命予鄭文龍，每次
    販賣1千元之數量，至少5次。因認被告甲○○涉犯毒品危害
    防制條例第4條第1項、第2項之販賣第1級、第2 級毒品罪嫌
    云云。
二、按犯罪事實應依證據認定之，無證據不得認定犯罪事實；又
    不能證明被告犯罪者，法院應諭知無罪之判決，刑事訴訟法
    第154 條第2 項、第301 條第1 項分別定有明文。次按認定
    不利於被告之事實，須依積極證據，茍積極證據不足為不利
    於被告事實之認定時，即應為有利於被告之認定，更不必任
    何有利之證據；又刑事訴訟法上所謂認定犯罪事實之積極證
    據，係指適合於被告犯罪事實認定之積極證據而言，雖不以
    直接證據為限，間接證據亦包括在內，然而無論直接或間接
    證據，其為訴訟上之證明，須於通常一般之人均不致有所懷
    疑，而得確信其為真實之程度者，始得據為有罪之認定，倘
    其證明尚未達到此一程度，而有合理之懷疑存在而無從使事
    實審法院得有罪之確信時，即應由法院為諭知被告無罪之判
    決（最高法院40年臺上字第86號、30年上字第816 號、29年
    上字第3105號、76年臺上字第4986號判例意旨參照）。再按
    ，施用毒品者，其所稱向某人購買之供述，須補強證據以擔
    保其供述之真實性，良以施用毒品者其供述之憑信性本不及
    於一般人，況施用毒品者其供出來源，因而破獲者，法律復
    規定得減輕其刑，其有為偵查機關誘導、或為邀輕典而為不
    實之陳述之可能，其供述之真實性自有合理之懷疑，是施用
    毒品者關於其向某人購買毒品之供述，必須補強證據佐證，
    以擔保其供述之真實性，俾貫徹刑事訴訟無罪推定及嚴格證
    明之基本原則，而茲所謂補強證據，指其他有關證明施用毒
    品者之關於毒品交易之供述真實性之相關證據而言，必須與
    施用毒品者關於毒品交易之供述，具有相當程度之關連性，
    而足使一般人對施用毒品者關於毒品交易之供述，並無合理
    之懷疑存在，而得確信其為真實，始足當之（最高法院94年
    度臺上字第2033號、98年度台上字4092號裁判要旨參照）。
三、公訴人認被告甲○○涉犯毒品危害防制條例第4條第1項、第
    2項之販賣第1級、第2 級毒品罪嫌，無非係以上揭事實業據
    證人游雅惠、乙○○、鄭文龍證述甚詳。且證人郭雅芬證稱
    幫石志誠送貨之人，伊聽說是一位綽號「龍欣」之人（偵字
    第2236號卷91年12月5 日訊問筆錄）。其證述核屬傳聞證據
    ，雖無法直接證明被告甲○○之犯行，但卻足以補強證人游
    雅惠、乙○○、鄭文龍所言均確有其人。又本件之所以發現
    被告甲○○涉案，係因證人游雅惠、乙○○、鄭文龍等人先
    指述有一綽號「龍欣」之人曾與其等交易，經檢察官向宜蘭
    縣刑警隊查詢後，始知悉該綽號「龍欣」之人即為被告甲○
    ○。再經檢察官傳訊被告甲○○，並當場命法警拍照附卷（
    偵字第2236號卷91年12月19日訊問筆錄）後，復提訊證人游
    雅惠、乙○○、鄭文龍、郭雅芬就前開照片為指認後，該 4
    人均一致證稱：卷附甲○○之照片，該人是綽號「龍欣」之
    人，伊等未聽過「阿碰」這個人（偵字第2236號卷91年12月
    20日訊問筆錄）。參以宜蘭縣警察局刑警隊所提供綽號「龍
    欣」之人即為被告甲○○，則姑不論被告甲○○是否另有「
    阿碰」之綽號，然其即為綽號「龍欣」之人，殆無疑義。另
    檢察官為求慎重，另於92年1 月14日傳訊被告甲○○，並於
    談話室訊問，同時命證人游雅惠、乙○○、鄭文龍、郭雅芬
    於偵查庭透過指認牆指認，而該4 名證人仍一致證稱：該人
    是綽號「龍欣」，是證人游雅惠、乙○○、鄭文龍、郭雅芬
    所稱之「龍欣」即為被告甲○○為誤。另證人石建堂雖未向
    被告甲○○購買毒品，然就其所親見之事實，亦證稱：伊不
    清楚「龍欣」是否幫石志誠送毒品，但曾看見「龍欣」在校
    舍路5 樓樓下拿錢給石志誠，拿多少錢伊不知道，是一疊的
    錢，有一百也有一千的，伊在5 樓那邊曾經看到如果有人打
    電話上來給石志誠，之後就是「龍欣」下去，「龍欣」上來
    後就會拿錢給石志誠，但石志誠交什麼東西給「龍欣」帶下
    去，伊未看到（偵字第2236號卷91年12月26日訊問筆錄）。
    而鄭文龍除前開就其本身向被告甲○○購買毒品之證述外，
    另證稱：伊看到「龍欣」在那邊，他坐在那裡看電視、聊天
    ，也有看到「龍欣」幫石志誠送安非他命給人家，他們的方
    式是若有人打電話給石志誠，石志誠就會將毒品交給「龍欣
    」，再由「龍欣」騎他的125CC 機車去送毒品，送完貨回來
    就拿錢給石志誠，伊看「龍欣」送貨有2、3次（偵字第2236
    號卷91年12月12日訊問筆錄）。互核證人石建堂及鄭文龍所
    證情節，雖僅有證人鄭文龍明確證稱被告甲○○確實有販賣
    毒品犯行，然其等所述之分工方式卻大致相同，足徵證人鄭
    文龍所言應非子虛，且證人石建堂於91年12月26日庭訊時證
    稱卷附甲○○照片，應該是「龍欣」等語。另於92年2 月17
    日同時傳訊證人石建堂及被告甲○○時，證人石建堂仍當庭
    指稱：在庭之甲○○綽號「龍欣」等語，是證人石建堂所證
    內容亦應為真實。況若被告甲○○僅為單純出售甘蔗雞予被
    告石志誠，則理應由被告石志誠給付金錢予被告甲○○，豈
    有可能係由被告甲○○交付金錢予被告石志誠，此顯與事理
    有悖，被告所辯未販賣毒品係卸責之詞，不足採信為其論據
    。
四、訊據被告甲○○堅決否認有何販賣第1級、第2級毒品犯行，
    辯稱：未與石志誠共同販賣毒品，與石志誠的關係是因他父
    親得癌症，我常拿中藥及雞肉去他家而已，另外我有打過游
    雅惠父親，所以她對我有所怨恨，她之前所言不實在，另外
    石建堂、乙○○、鄭文龍所言有關我有參與販賣毒品部分均
    不實在等語。
五、經查：公訴人認被告甲○○涉犯毒品危害防制條例第4條第1
    項、第2項之販賣第1級、第2 級毒品罪嫌之證據中，游雅惠
    之警詢供述；游雅惠之91年12月6日、12月20日、92年1月14
    日偵訊供述；乙○○之91年12月20日、92年1 月14日偵訊供
    述；鄭文龍之91年12月20日、92年1 月14日偵訊供述；郭雅
    芬91年12月5 日偵訊供述均經認定無證據能力，故公訴人所
    引用證人郭雅芬之證詞：幫石志誠送貨之人，伊聽說是一位
    綽號「龍欣」之人（偵字第2236 號卷91年12月5日訊問筆錄
    ）；證人游雅惠、乙○○、鄭文龍、郭雅芬就附卷被告甲○
    ○之照片為指認，該4 人均一致證稱：該人是綽號「龍欣」
    之人（偵字第2236號卷91年12月20日訊問筆錄）；檢察官於
    92年1 月14日傳訊被告甲○○，同時命證人游雅惠、乙○○
    、鄭文龍、郭雅芬於偵查庭透過指認牆指認，該4 位證人仍
    一致證稱：該人是綽號「龍欣」，是證人游雅惠、乙○○、
    鄭文龍、郭雅芬所稱之「龍欣」即為被告甲○○；證人石建
    堂雖未向被告甲○○購買毒品，然就其親見之事實，證稱：
    不清楚「龍欣」是否幫石志誠送毒品，但曾看見「龍欣」在
    校舍路5 樓樓下拿錢給石志誠，拿多少錢伊不知道，是一疊
    的錢，有一百也有一千的，伊在5 樓那邊曾經看到如果有人
    打電話上來給石志誠，之後就是「龍欣」下去，「龍欣」上
    來後就會拿錢給石志誠，但石志誠交什麼東西給「龍欣」帶
    下去，伊未看到（偵字第2236號卷91  年12月26日訊問筆錄
    ），且證人石建堂於91年12月26日庭訊時證稱卷附甲○○照
    片，應該是「龍欣」。另92年2 月17日同時傳訊證人石建堂
    及被告甲○○時，證人石建堂仍當庭指稱：在庭之甲○○綽
    號「龍欣」等，均不得作為認定被告甲○○是否有販賣毒品
    之證據。餘論述如下：
  (一)證人游雅惠於91年11月12日偵訊時僅證稱：89年間就開始向
    石志誠買海洛因、安非他命等毒品，前後共向他買5 次，最
    後1次是在我到刑警隊製作筆錄前2、3 個月向他買的，我大
    部分都買安非他命，海洛因只向他買1、2次，海洛因都是每
    次向他買半錢約8、9千元、安非他命每次買半兩約1萬5千元
    ，交易地點在宜蘭市○○路某5 樓地方及礁溪某處，交易方
    法都是以行動電話0000000000號與他聯絡，幫石志誠送貨的
    是綽號「龍欣」之人及「鄭文龍」，我在外面時有人送紅包
    給我叫我不要出庭，該人是林群龍，他有拿2 把槍在我面前
    揮動恐嚇（偵字第2236號卷第68頁、第69頁參照）。依其上
    開證詞，雖有提到送貨之人是綽號「龍欣」之人，但何人是
    綽號「龍欣」並未說明。其在原審法院審理時雖亦證稱毒品
    是跟綽號「龍欣」之人拿的，伊打電話給龍欣，再約地方拿
    毒品，有向石志誠買過毒品，應該是安非他命，有無買海洛
    因忘記了，去路邊跟綽號「龍欣」之人拿毒品（原審卷第39
    頁參照）。所證內容與前開偵訊供述已有不同，其在偵訊時
    證稱是以行動電話0000000000號與石志誠聯絡，綽號「龍欣
    」之人只是幫石志誠送貨，但其在原審法院係證稱打電話給
    龍欣，再約定地方拿毒品。且其在原審法院對所訊：「被告
    甲○○是否與妳父親有恩怨？妳是否知道被告甲○○的電話
    ？」證稱：有，在2、3年前他有打過我父親游朝安，是聽我
    父親說的，原因我不清楚，我不知道被告甲○○電話（原審
    卷第103 頁參照）。可見證人游雅惠認被告甲○○與其父有
    恩怨，因此難期待其證詞對被告甲○○有利。再者，證人游
    雅惠對所訊：「妳是否有向被告石志誠、甲○○買過毒品？
    」證稱：林群龍拿槍脅迫我先生，我認為被告石志誠與林群
    龍是同黨的，所以我在警訊、偵訊及法院調查時，才故意這
    樣說，我出監所後，被告石志誠、甲○○都沒有找過我云云
    （原審卷第10  3頁參照）。換言之，依證人92年5月26日之
    訊問筆錄，其未向被告石志誠、甲○○買過毒品，異於證人
    之前於同院92年4月3日之說法，其在原審法院之證詞亦前後
    不符，非無瑕疵。而此部分事實，卷內除證人游雅惠有瑕疵
    之證詞外，並無其他補強證據可證明確有其事。
  (二)乙○○於91年12月6 日偵訊時雖證稱：認識石志誠，曾經與
    林文貽一起去向石志誠買毒品，伊向石志誠至少買過5 次毒
    品，是在90年10月或11月間，地點在校舍路5 樓那邊。向石
    志誠買過海洛因及安非他命，海洛因買了2、3次，每次都是
    3000元，安非他命也是買了2、3次，每次都是買1000至5000
    元不等，最後1 次向他買毒品是在91年初即農曆過年的時候
    ，那次是向他買安非他命5000元，是在校舍路5 樓交給我。
    90年10、11月間向他買毒品大部分都在校舍路5 樓，是我去
    拿的，有1 次是在礁溪雪中紅餐廳門口等他，向他拿毒品，
    在雪中紅餐廳那次是向他買海洛因1000元。校舍路5 樓我只
    有進去過1 次，其他都是我將錢交給「龍欣」，毒品則是石
    志誠從樓上丟下來或放在信箱或黏在公共電話下面，我不知
    綽號「龍欣」的本名，「龍欣」向我收過3、4次錢，有時候
    我們交易方式都是他們跟我約地方拿了錢，再跟我說毒品在
    那裡，我再去拿，在礁溪那邊「龍欣」曾經拿過毒品給我。
    伊與石志誠聯絡的方式是打電話，他的電話我忘了，林文貽
    認識「龍欣」（偵字第2236號卷第103頁至第105頁參照）。
    依證人乙○○91年12月6 日偵訊證詞可知，其購毒款大部分
    都是交給「龍欣」，「龍欣」向其收過3、4次錢，在礁溪那
    邊「龍欣」曾經拿過毒品給證人乙○○。另外林文貽認識「
    龍欣」，但證人乙○○並未證述綽號「龍欣」之人，是否即
    為被告甲○○（按乙○○雖曾於偵訊時證稱綽號「龍欣」之
    人即為被告甲○○，但此部分無證據能力，業論述如前）。
    且其在原審法院審理時改證稱：我是拿5000元給石志誠合夥
    去買毒品，買1萬元，平均拿取，合夥買4、5 次左右，我未
    跟林文貽合夥買過，因為證人林文貽說他的錢不夠，我與他
    湊足5000元後去找石志誠買毒品，石志誠說他本身有5000元
    湊10000 元跟人家買比較多。我是在宜蘭市○○路找石志誠
    ，把錢交給他，他買回來後交給我，剛買回來石志誠會把毒
    品從樓上丟下來或放在信箱給我，我把錢交給石志誠或「龍
    欣」，我去校舍路那裡，「龍欣」會下樓跟我拿錢，我去買
    的時候沒有碰到別人，我是打電話給石志誠，號碼忘記，或
    是石志誠打電話給我問我要不要一起合夥買毒品，我有時買
    2、3千元，最多5000元的海洛因或安非他命，「龍欣」就是
    被告甲○○（原審卷第38頁參照）。依證人乙○○之審理中
    證詞可知，其並未向石志誠或「龍欣」買毒品，而是與石志
    誠合夥向他人購買毒品，與其前開在偵訊時證稱是向石志誠
    購買毒品，「龍欣」向其收過3、4次錢前後嚴重不符。嗣證
    人乙○○於本院審理時到庭證稱：對被告甲○○沒有印象，
    不知在庭被告是誰，未向被告甲○○買過毒品，甲○○亦未
    曾交毒品給我或向我收過買毒品的錢，被告甲○○是否「龍
    欣」我不敢確定，我曾和石志誠一起去向別人買毒品，至於
    我在原審法院審理中說：「毒品買回來，石志誠會把毒品從
    樓上丟下來或是放在信箱給我，我把錢交給石志誠或龍欣」
    （原審卷第38頁參照）。這段話是我與石志誠合買毒品的情
    形，並非向石志誠買毒品的過程，筆錄上所稱之「龍欣」是
    否被告甲○○，那麼多年了，只是對被告有印象，但不敢確
    定是不是他（本院重上更(二)字第127 號卷第77頁反面至第79
    頁參照）。可見，證人乙○○在本院審理中亦證稱是和石志
    誠合買毒品，且未向被告買過毒品。雖證人林文貽於偵訊時
    證稱：乙○○向石志誠買過好幾次毒品，剛開始我與乙○○
    一起去買毒品，是各人買各人的，我看過乙○○買好幾次，
    他也是買海洛因及安非他命，是在礁溪13樓那邊（偵字第22
    36號卷第96頁參照）。惟其在原審法院訊問時證稱：我在朋
    友家打牌認識石志誠，不認識被告甲○○，未向石志誠買過
    毒品，也未和乙○○一起買過毒品，至於乙○○有無跟石志
    誠買過毒品我不知道，偵訊所言不實在，之前說跟他買過毒
    品，是因當時吸食毒品被查獲，希望能判輕一點，跟警察談
    好條件才這樣說的（原審卷第39頁、第138 頁參照）。從林
    文貽在原審法院之證詞可知，所證內容完全異於其在偵查中
    之證詞，且否認偵訊時所說乙○○曾向石志誠買過毒品及曾
    和乙○○一起向石志誠買過毒品之說法，因此亦無法當作補
    強證據證實乙○○於91年12月6 日偵訊時所證：曾與林文貽
    一起去向石志誠買毒品一事屬實。
  (三)鄭文龍於91年12月12日偵訊時雖證稱：我看到「龍欣」在那
    邊（按指石志誠住處），他坐在那裡看電視、聊天，也有看
    到「龍欣」幫石志誠送安非他命給人家，他們的方式是若有
    人打電話給石志誠，石志誠就會將毒品交給「龍欣」，再由
    「龍欣」騎他的一台125CC 機車，去送毒品，他送完貨回來
    就拿錢給石志誠，我看「龍欣」送貨有2、3次。我有向石志
    誠買過毒品，都是買安非他命，是從去年農曆過年後開始向
    他買，向他買至少5次，每次1000元，最後1次是在90年5、6
    月，交易方式是我打電話給他，便約在石志誠家樓下，毒品
    都是「龍欣」拿下來，我們就一手交錢，一手交貨，我打電
    話給石志誠時，有幾次是「龍欣」接的等語（偵字第2236號
    卷第119 頁參照）。惟其在原審法院審理時改稱：我認識石
    志誠、被告甲○○，我不知道是誰幫他送毒品，我是跟石志
    誠一起合買安非他命，我每次出1、2千元，他出3、5千元，
    合買過5、6次，買回來分用，我和石志誠有仇，他曾因賭博
    的事在90年5、6月找人打過我，所以我在偵查中所述有看見
    「龍欣」拿安非他命給人家的部分及打電話給被告石志誠的
    部分及毒品是石志誠的部分不實在；被告甲○○沒有拿毒品
    給我，我也沒有拿錢給他，我跟被告甲○○有恩怨，他在90
    年5、6月間有打過我，所以才故意誣陷他等語（原審卷第41
    頁、第138頁、第139頁參照）。依證人鄭文龍在原審法院之
    說法，並未向石志誠購買毒品，只有和他合買過毒品，被告
    甲○○未幫石志誠送毒品或收錢。均異於其在偵訊時之證詞
    ，非無瑕疵，且此部分事實，卷內除證人鄭文龍有瑕疵之證
    詞外，並無其他補強證據可證明確有其事。
  (四)石建堂於偵訊時對所訊：「在石志誠那邊有無看過人家向他
    買毒品？」雖證稱：有看到石志誠接到電話後，就拿毒品下
    去，但他很神祕密，講電話時都不會讓我們聽，不確定他是
    否賣毒品，是否有人向他買毒品我不知道，但我有看過「龍
    欣」在那邊吸食毒品（偵字第2236號卷第87頁參照）。依證
    人石建堂之說法，其根本不能確定石志誠有無販賣毒品，且
    也僅曾看過「龍欣」在他那邊吸食毒品而已。嗣其在原審法
    院訊問時證稱：在石志誠住處見過被告甲○○1、2次，被告
    甲○○在那裡施用毒品，我曾在路邊看到被告甲○○拿錢給
    石志誠，約2、3千元，但有零鈔，不清楚是多少錢，我不知
    道甲○○為何拿錢給他，之前說被告甲○○拿錢上來跟拿東
    西下樓不是同一次，拿下樓的是一個蠻大的牛皮紙袋（原審
    卷第104頁、第105頁參照）。依石建堂於原審法院之證詞僅
    能證明被告甲○○曾拿錢給石志誠及曾從樓上拿下來一個蠻
    大的牛皮紙袋，根本無法證明所拿的是什麼錢，拿下來的牛
    皮紙袋內裝何物，亦無從為不利被告甲○○之認定。公訴人
    雖又認為若被告甲○○僅單純出售甘蔗雞予被告石志誠，則
    理應由被告石志誠給付金錢予被告甲○○，豈有可能由被告
    甲○○交付金錢予被告石志誠，此顯與事理有悖云云，惟被
    告甲○○即令有交錢給石志誠，未必即係為出售甘蔗雞予被
    告石志誠之事，況石建堂已證稱不知甲○○為何拿錢給石志
    誠，因此尚無法以此理由即認被告甲○○給付金錢予石志誠
    與事理有悖。
  (五)警方在石志誠住處查獲之結晶12包及白粉6 包，經送法務部
    調查局鑑定結果，結晶12包均係第2 級毒品甲基安非他命，
    白粉6包均含第1級毒品海洛因成分，分別有該局92年1 月28
    日調科壹字第09260014040號檢驗通知書及91年4月3 日調科
    壹字第300000595 號鑑定通知書在卷可憑（偵字第2236號卷
    第203頁、毒偵字第243號卷第24頁參照）。雖證人石惠珍、
    石董淑瓊（分別為石志誠之姊、母）於偵訊時分別證稱其父
    （夫）生前未施用毒品（偵字第2236號卷第187頁、第188頁
    參照）。但證人石惠珍、石董淑瓊之證詞僅能證明查獲之毒
    品非石志誠之父所有，上開查獲之毒品至多僅能證明石志誠
    持有海洛因及安非他命，而均不能證明游雅惠、乙○○、鄭
    文龍不利被告甲○○之供述各情，確屬事實，亦尚不足以據
    此認定在石志誠家中查獲之毒品海洛因及甲基安非他命即係
    石志誠與被告甲○○要販賣之毒品。
  (六)綜上所述，證人游雅惠、乙○○、鄭文龍3 人，先後供述各
    情前後不盡一致，均非無瑕疵，且本件又無足以令人確信其
    3 人陳述為真實之補強證據。檢察官所提證據及指出證明之
    方法，無從說服本院形成被告甲○○確有共同販賣第一級毒
    品及第二級毒品之心證。此外，復無其他積極證據足資認定
    被告確有檢察官所指上揭犯行，基於無罪推定原則，既不能
    證明被告甲○○犯罪，自應為其無罪之諭知。
六、原審未詳予勾稽，遽認被告甲○○有罪並予論罪科刑，容有
    未洽。檢察官上訴意旨以被告甲○○犯後矢口否認犯行，且
    從本件指證被告甲○○共同販賣毒品之證人人數可知，其與
    石志誠共同販賣毒品之數量絕非微量，原審予以依刑法第59
    條規定酌減尚有未洽，指摘原判決不當，求予撤銷改判。惟
    依上說明，被告甲○○既為無罪，檢察官之上訴為無理由。
    至於被告甲○○辯稱未販賣毒品，上訴指摘原判決不當，則
    為有理由，應由本院將原判決關於被告甲○○部分撤銷，並
    依法諭知被告甲○○無罪。
據上論斷，應依刑事訴訟法第369條第1項前段、第364條、第301
條第1項前段，判決如主文。
本案經檢察官李金定到庭執行職務。
中    華    民    國    99    年    6     月    23    日
                  刑事第三庭  審判長法  官  陳博志
                                    法  官  陳德民
                                    法  官  劉興浪
以上正本證明與原本無異。
檢察官如不服本判決，應於收受送達後10日內向本院提出上訴書
狀，其未敘述上訴之理由者並得於提起上訴後10日內向本院補提
理由書（均須按他造當事人之人數附繕本）「切勿逕送上級法院
」。
被告不得上訴。
                                    書記官  王詩涵
中    華    民    國    99    年    6     月    24    日

司法院資訊處製作；財團法人民間司法改革基金會備份。
